臺灣高雄地方法院民事裁定
108年度消債清字第108號
聲  請  人  朱廣海  
0000000000000000

代  理  人  陳靜娟律師
上列當事人因消費者債務清理事件聲請清算，本院裁定如下：
    主  文
聲請人朱廣海自中華民國一○八年十一月十八日下午四時起開始
清算程序。
命司法事務官進行本件清算程序。
    理  由
一、按債務人不能清償債務或有不能清償之虞者，得依本條例所
    定更生或清算程序，清理其債務；債務人對於金融機構負債
    務者，在聲請更生或清算前，應向最大債權金融機構請求協
    商債務清償方案，或向其住、居所地之法院或鄉、鎮、市、
    區調解委員會聲請債務清理之調解；自債務人提出協商請求
    之翌日起逾30日不開始協商，或自開始協商之翌日起逾90日
    協商不成立，債務人得逕向法院聲請更生或清算；債務人於
    法院裁定開始更生程序或許可和解或宣告破產前，得向法院
    聲請清算；法院開始清算程序之裁定，應載明其年、月、日
    、時，並即時發生效力；法院開始更生或清算程序後，得命
    司法事務官進行更生或清算程序，必要時得選任律師、會計
    師或其他適當之自然人或法人1人為監督人或管理人，消費
    者債務清理條例（下稱消債條例）第3條、第151條第1項、
    第153條、第80條前段、第83條第1項、第16條第1項分別定
    有明文。
二、聲請意旨略以：伊有不能清償債務情事，前依消債條例規定
    ，向本院聲請調解債務清償方案，惟調解不成立。伊又未經
    法院裁定開始更生程序或許可和解或宣告破產，爰聲請清算
    等語。
三、經查：
  ㈠聲請人前於民國108年4月8日提出債權人清冊，向本院聲請調
    解債務清償方案，經本院108年度司消債調字第161號受理，
    於108年5月8日調解不成立，聲請人於同日以言詞聲請清算
    等情，業經本院依職權調閱上開調解卷宗核閱無訛。
  ㈡聲請人於105年度至107年度均無申報所得，名下無財產，有
    國泰人壽保單解約金88,232元，新光人壽部分則無投保紀錄
    ；另聲請人為中低收入戶，自陳106年1月至108年1月係於工
    地擔任臨時工，除107年6月至7月受雇葉明華承包之工程，2
    個月收入共計33,000元外，其餘每月平均收入約12,000元，
    自108年2月起迄今因無工可做，而賴母親資助，維持生活，
    現未領取任何補助等情，有財政部高雄國稅局105年至107年
    綜合所得稅各類所得資料清單及財產歸屬資料清單【本院10
    8年度司消債調字第161號卷（下稱調卷）第11至13頁、本案
    卷第29頁】、財產及收入狀況說明書（調卷第5至6頁）、債
    權人清冊（調卷第6至7頁）、戶籍謄本（本案卷第20頁）、
    勞工保險被保險人投保資料表（調卷第14至15頁）、個人商
    業保險查詢結果表（本案卷第37至38頁）、財團法人金融聯
    合徵信中心前置協商專用債權人清冊（本案卷第17至19頁）
    、信用報告（本案卷第15至16頁）、高雄市政府社會局函（
    本案卷第56頁）、收入切結書（本案卷第53頁）、資助保證
    書（本案卷第41頁）、新光人壽保險股份有限公司陳報狀（
    本案卷第57頁）、國泰人壽保險股份有限公司函（本案卷第
    43至44頁）等附卷可參。則在別無其他資料可認聲請人有其
    他收入之情形下，考量聲請人收入非屬固定，以其106年5至
    108年4月平均每月收入10,875元【計算式：（12,000×13＋33
    ,000＋12,000×6）÷24＝10,875】核算現在償債能力之基礎，
    堪認妥適。
  ㈢聲請人原稱每月須負擔2名未成年子女之扶養費各2,500元，
    嗣稱因失業，均由聲請人之母親負擔扶養費，並有母親資助
    保證書（本案卷第41頁）可參。至關於聲請人個人日常必要
    支出部分，按債務人必要生活費用，以最近一年衛生福利部
    或直轄市政府所公告當地區每人每月最低生活費一點二倍定
    之，消債條例第64條之2第1項定有明文。本院參酌衛福部社
    會司所公告108年度高雄市最低生活費為13,099元，則聲請
    人每月最低生活所必需除有特殊情形並有證據證明者外，自
    宜以此之1.2倍即15,719元為度，始得認係必要支出。又聲
    請人陳稱與母親、子女、兄弟同住母親所有房屋，客觀上無
    房屋費用支出，故於計算聲請人個人每月必要生活費時，即
    應自前開已包括聲請人居住費用在內之每月最低生活費用中
    ，扣除相當於房租支出所佔比例（大約為24.36％）。依此計
    算結果，聲請人每月之必要生活費應以11,890元為準【計算
    式：15,719－（15,719×24.36%）＝11,890】。聲請人主張每
    月必要支出約11,216元，低於本院計算之基準，尚屬合理。
  ㈣綜上所述，聲請人每月平均收入為10,875元，扣除必要生活
    費11,890元後，已入不敷出，遑論尚有餘款可用於清償扣除
    保單解約金88,232元後所餘之債務2,251,753（見調卷第26
    至29頁、第33頁，包括：土地銀行、華南銀行、上海銀行、
    陽信銀行、遠東銀行、永豐銀行、良京實業股份有限公司）
    ，堪認聲請人確有不能清償債務之情事。從而，聲請人向本
    院聲請清算，應予准許，並命司法事務官進行本件清算程序
    。
四、依消債條例第11條第1 項、第83條第1 項、第16條第1 項，
    裁定如主文。
中　　華　　民　　國　 108　　年　　11　　月　　18　　日
              　　民事庭　　  法　官　陳宛榆
以上正本係照原本作成。
本裁定不得抗告。
中　　華　　民　　國　 108　　年　　11　　月　　18　　日
  　                          書記官　何福添